臺灣板橋地方法院刑事判決　　　　　　 100年度訴字第1731號
公　訴　人　臺灣板橋地方法院檢察署檢察官
被　　　告　黃國雄
指定辯護人　吳宗輝律師
上列被告因偽造有價證券案件，經檢察官提起公訴（100 年度調
偵字第1014號），本院判決如下：
    主  文
黃國雄意圖供行使之用，而偽造有價證券，處有期徒刑壹年捌月
。緩刑年。偽造於附表所示之本票貳紙上之共同發票人黃亮翕
部分均沒收。
    事  實
一、黃國雄因向沈春元借款，尚未還清，竟於民國97年2 月23日
    （起訴書誤載為96年12月間），在臺北市○○○路某處（起
    訴書略載為在不詳地點），意圖供行使之用，未經其子黃亮
    翕之同意或授權，在如附表編號1 、2 所示票號CH574554號
    、CH574555號之2 張本票上，分別填載發票日97年1 月18日
    、96年12月24日，金額各為新臺幣（下同）30萬元，並在該
    2 張本票之發票人欄內除了簽署黃國雄自己的簽名各1 枚以
    及按捺指印外，亦偽造「黃亮翕」之簽名各1 枚及指印各1
    枚，冒用「黃亮翕」之名義簽發該2 張本票而偽造本票有價
    證券，復將該2 張偽造之本票同時交付沈春元收執作為借款
    之擔保，足以生損害於黃亮翕、沈春元。嗣因沈春元於該2
    張本票到期日後提示未獲付款，向本院聲請對本票准許強制
    執行，本院98年度司字第4421號民事裁定准許強制執行後，
    經黃亮翕提起確認本票債權不存在之訴（經本院三重簡易庭
    98年度重簡字第1409號民事判決確認沈春元持有「黃亮翕」
    簽發之該2 張本票，對黃亮翕之本票債權不存在），始悉上
    情。
二、案經沈春元訴請臺灣板橋地方法院檢察署檢察官偵查起訴。
    理  由
一、按被告以外之人於審判外之言詞或書面陳述，除法律有規定
    者外，不得作為證據，刑事訴訟法第159 條第1 項定有明文
    ；又按被告以外之人於審判外之陳述，雖不符刑事訴訟法第
    159 條之1 至159 條之4 之規定，而經當事人於審判程序同
    意作為證據，法院審酌該言詞陳述或書面陳述作成時之情況
    ，認為適當者，亦得為證據，刑事訴訟法第159 條之5 第1
    項亦有明文；再按當事人、代理人或辯護人於法院調查證據
    時，知有第159 條第1 項不得為證據之情形，而未於言詞辯
    論終結前聲明異議者，視為有前項之同意，復為刑事訴訟法
    第159 條之5 第2 項所明定。查本案所引用被告以外之人於
    審判外之陳述（包含書面陳述），雖屬傳聞證據，然被告、
    辯護與檢察官於本案言詞辯論終結前，並未爭執該等審判外
    陳述（包含書面陳述）之證據能力，本院審酌相關供述證據
    作成時之情況，尚無違法不當及證明力明顯過低之情形，且
    認為適當，依前開規定，該等供述證據應皆有證據能力，合
    先敘明。
二、上揭犯罪事實，業據被告黃國雄坦承不諱，且經告訴人沈春
    元、被害人黃亮翕於偵查中指述明確，而被告曾向告訴人借
    款之事實，亦有證人何愛琴於偵查中之證述與告訴人簽收被
    告所給付利息之收據影本1 張在卷可憑（見99年度他字第75
    20號卷第53頁）。此外，復有如附表編號1 、2 所示票號CH
    574554號、CH574555號之2 張本票影本（見同前卷第6 頁）
    、本院98年度司字第4421號民事裁定影本1 件（見同前卷第
    2 、3 頁）、本院三重簡易庭98年度重簡字第1409號民事判
    決1 件（見同前卷第5 、6 頁）、黃亮翕提起確認本票債權
    不存在之訴之民事起訴狀影本1 件（見同前卷第8 頁）附卷
    足資為證，事證明確，被告之犯行洵堪認定。
三、核被告黃國雄所為，係犯刑法第201 條第1 項意圖供行使之
    用而偽造有價證券罪。被告在如附表編號1 、2 所示2 張本
    票上偽造發票人「黃亮翕」署押、指印之行為，為偽造有價
    證券之行為所吸收，偽造有價證券而後行使，行使之低度行
    為應為偽造之高度行為所吸收，僅論偽造有價證券罪。查被
    告在如附表編號1 、2 所示2 張本票上偽造發票人「黃亮翕
    」指印各1 枚之犯行，雖未據公訴人起訴，然因與已起訴部
    分為單純一罪，為起訴效力所及，本院自應併予審理。又查
    被告是為了先前向告訴人借款的債務尚未還清，為了擔保借
    款債務，始應告訴人的要求簽發本件2 張本票，其因一時失
    慮而偽造本票，而犯罪後已與告訴人沈春元成立調解，有調
    解筆錄1 份在卷可稽，是被告偽造本票之行為，固於法不容
    ，但實屬情輕法重，其犯罪之情狀顯可憫恕，本院因認就被
    告偽造有價證券之犯行科以法定最低度刑仍嫌過重，爰依刑
    法第59條規定減輕其刑，並審酌被告之素行狀況、犯罪動機
    、手段、目的、所生危害及犯罪後態度等一切情狀，量處如
    主文所示之刑。又查，被告曾於75年間因贓物案件，經法院
    判處有期徒刑三月確定，嗣經裁定減刑減為有期徒刑一月又
    十五日，於77年4 月26日執行完畢後，五年以內未曾因故意
    犯罪受有期徒刑以上刑之宣告，此有臺灣高等法院被告前案
    紀錄表1 件在卷可按，其因短於思慮，致罹刑章，而被害人
    即被告之子黃亮翕亦提出聲明書表示希望判輕一點，給被告
    機會等語，此有卷附之聲明書1 份可佐，足認被告經此次科
    刑教訓後，當能知所警惕，信無再犯之虞，本院認上開對其
    所宣告之刑，以暫不執行為適當，爰依刑法第74條第1 項第
    2 款規定併諭知緩刑三年，以啟自新。按刑法第205 條規定
    ，偽造之有價證券規定不問屬於犯人與否，均沒收之。在票
    據上簽名者，依票上所載文義負責，二人以上共同簽名者，
    應連帶負責。又票據之偽造或票據上簽名之偽造，不影響於
    真正簽名之效力，票據法第6 條、第15條各定有明文。從而
    二人以上共同在本票之發票人欄簽名者，應連帶負發票人責
    任，倘其中部分共同發票人係偽造，因對於真正發票人部分
    仍屬有效，僅應將偽造發票人之部分宣告沒收，不得將該有
    價證券全部沒收，而影響合法執票人對於真正發票人之票據
    權利（最高法院84年臺上字第1550號判例、98年臺上字第65
    94號判決意旨參照）。附表所示之本票2 紙上之共同發票人
    黃亮翕部分，係屬偽造，應依刑法第205 條規定，不問屬於
    犯人與否，宣告沒收之。
據上論斷，應依刑事訴訟法第299 條第1 項前段，刑法第201 條
第1 項、第59條、第74條第1 項第2 款、第205 條，刑法施行法
第1 條之1 第1 項、第2 項前段，判決如主文。
本案經檢察官何皓元到庭執行職務。
中    華    民    國   100    年    10    月    19    日
                    刑事第一庭  審判長法  官  李釱任
                                      法  官  陳正偉
                                      法  官  戴嘉清
以上正本證明與原本無異。
如不服本判決應於收受送達後10日內向本院提出上訴書狀，並應
敘述具體理由；其未敘述上訴理由者，應於上訴期間屆滿後20日
內向本院補提理由書（均須按他造當事人之人數附繕本）「切勿
逕送上級法院」。
                                      書記官  廖貞音
中    華    民    國   100    年    10    月    19    日
附表本案論罪科刑法條全文：
刑法第201 條
意圖供行使之用，而偽造、變造公債票，公司股票或其他有價證
券者，處三年以上十年以下有期徒刑，得併三千元以下罰金。
行使偽造、變造之公債票、公司股票或其他有價證券，或意圖供
行使之用，而收集或交付於人者，處一年以上七年以下有期徒刑
，得併科三千元以下罰金。
附表
┌──┬────┬────┬────┬───┬────┐
│編號│本票號碼│票載發票│到期日  │發票人│金額（新│
│    │        │日期    │        │      │臺幣）  │
├──┼────┼────┼────┼───┼────┤
│  1 │CH574554│97年1 月│97年12月│黃國雄│三十萬元│
│    │        │18日    │24日    │黃亮翕│        │
├──┼────┼────┼────┼───┼────┤
│  2 │CH574555│96年12月│97年12月│黃國雄│三十萬元│
│    │        │24日    │24日    │黃亮翕│        │
└──┴────┴────┴────┴───┴────┘